臺灣高雄地方法院刑事判決　　　　　　　　　　　　　九十三年度易字第二九五號
　　公　訴　人　臺灣高雄地方法院檢察署檢察官
　　被　　　告　乙○○
右被告因傷害等案件，經檢察官聲請以簡易判決處刑（九十二年度偵字第二三七二四
號），經本院訊問後，認不應以簡易程序審理，改依通常程序並判決如左：
    主  文
乙○○以強暴使人行無義務之事，處拘役拾日，如易科罰金，以佰元折算壹日。
緩刑貳年。緩刑期內付保護管束。
被訴公然侮辱部分公訴不受理。
    事  實
一、乙○○係甲○○之夫，二人間具有家庭暴力防治法第三條第一款所定之家庭成員
    關係。乙○○、張淑娟為商談離婚後小孩之撫育問題，乃相約於民國九十二年九
    月二十八日二十三時許，在高雄市三民區○○○路一七五前見面，詎乙○○因不
    滿甲○○為此家務事，卻協同友人林品君一同前往，遂與張淑娟發生口角，並基
    於使人行無義務之事之犯意，徒手拉扯甲○○之衣領、頭髮等處，欲使張淑娟搭
    乘計程車離開上開處所返回家中，致甲○○在地上拖行約四、五公尺，受有右側
    下肢多處擦傷等傷害（傷害部分業經撤回告訴），而以此強暴之方式，使張淑娟
    行無義務之事。
二、案經甲○○訴由高雄市政府警察局三民第一分局報告臺灣高雄地方法院檢察署檢
    察官偵查起訴。
    理  由
壹、有罪部分：
一、右揭被告乙○○徒手拉扯甲○○之衣領、頭髮等處，欲使告訴人張淑娟搭乘計程
    車離開上開處所返回家中等情，業經被告於本院審理時坦承不諱，核與告訴人及
    證人林品君於本院指訴及證述有關被告因不滿告訴人協同證人林品君一同前往商
    談小孩撫育問題，為使告訴人離開，遂徒手強拉告訴人衣領、頭髮等處，致告訴
    人在地上拖行約四、五公尺並受傷之情事，大致相符；此外，復有高雄市立聯合
    醫院（大同院區）九十二年九月三十一日之ＴＰ三七九號受理家庭暴力事件驗傷
    診斷書一紙附卷可稽，足見被告上開自白核與事實相符，應堪採信。綜上所述，
    本件事證明確，被告犯行，洵堪認定。
二、查被告與告訴人為夫妻關係，屬家庭暴力防治法第三條第一款所稱之家庭成員。
    是核被告所為，係犯家庭暴力防治法第二條第一項之家庭暴力罪，惟該法並無刑
    責之規定，仍應論以刑法第三百零四條第一項之使人行無義務之事罪。爰審酌被
    告與告訴人為夫妻，本應和睦相處，共創家庭之和諧，竟因處理小孩撫育問題而
    起爭執，並拉扯告訴人頭髮、衣領而強行在地拖行，行為至屬不當，惟念其犯後
    坦承犯行，尚知悔悟等一切情狀，量處如主文所示之刑，併諭知易科罰金之折算
    標準，以資懲儆。末查，被告前未曾受有期徒刑以上刑之宣告，有臺灣高等法院
    被告全國前案紀錄表可憑，僅因一時失慮，偶罹刑典，犯後亦與告訴人達成和解
    ，告訴人並於本院調查時，到庭陳稱願意原諒被告等語，被告歷此偵、審程序及
    刑之宣告後，應知警惕而無再犯之虞，本院因認上開對其宣告之刑，以暫不執行
    其刑為當，併予以宣告緩刑二年，用啟自新。又按犯家庭暴力罪或違反保護令罪
    而受緩刑之宣告者，在緩刑期內應付保護管束，家庭暴力防治法第三十條第一項
    定有明文，自應依上開規定宣告被告緩刑期內付保護管束，以輔導向善，並觀後
    效。
三、公訴意旨另以：被告於上開時、地，因強拉告訴人，使告訴人在地拖行約四、五
    公尺，致受有右側下肢多處擦傷等傷害，因認被告另涉犯刑法第二百七十七條第
    一項之傷害罪嫌等語。惟告訴人業與被告達成和解，並於九十三年二月二十四日
    之第一審言辯論終結前，以言詞向本院撤回告訴，有本院訊問筆錄一份可憑，是
    公訴人認被告此部犯行與前開經本院論罪科刑之強制罪部分，有想像競合之裁判
    上一罪關係，本院爰不另為不受理之諭知。
貳、不受理部分：
一、公訴意旨略以：被告乙○○於九十二年九月二十八日二十三時許，在高雄市三民
    區○○○路一七五前之不特定人得以共見、共聞之場所，口出穢言以「你娘臭支
    歪」（台語）等語辱罵告訴人張淑娟，而公然污辱告訴人，因認被告另涉犯刑法
    第三百零九條第一項之公然侮辱罪嫌等語。
二、按告訴乃論之罪，告訴人於第一審辯論終結前，得撤回其告訴；又告訴經撤回者
    ，法院應諭知不受理之判決，刑事訴訟法第二百三十八條第一項、第三百零三條
    第三款分別定有明文。
三、本件被告因公然侮辱案件，經檢察官提起公訴，認被告係犯刑法第三百零九條第
    一項之公然侮辱罪，依同法第三百十四條之規定，須告訴乃論。經查，本件告訴
    人張淑娟業與被告達成和解，並於九十三年二月二十四日之第一審言辯論終結前
    ，以言詞向本院撤回告訴，而經載明筆錄在卷（本院九十三年二月二十四日訊問
    筆錄），揆諸前開說明，就被告涉犯公然侮辱罪部分，爰不經言詞辯論，逕為諭
    知不受理之判決。
據上論斷，應依刑事訴訟法第四百五十二條、第三百零九條第一項前段、第三百零三
條第三款、第三百零七條，家庭暴力防治法第二條第二項、第三十條第一項，刑法第
十一條前段、第三百零四條第一項、第四十一條第一項前段、第七十四條第一款，罰
金罰鍰提高標準條例第一條前段、第二條，判決如主文。
案經檢察官丙○○到庭執行職務。
中      華      民      國    九十三    年      三      月    三十    日
                                  臺灣高雄地方法院刑事第二庭
                                      審判長法  官  莊崑山
                                            法  官  黃宣撫
                                            法  官  曾鴻文
右正本證明與原本無異。
如不服本判決，應於判決送達後十日內，向本院提出上訴狀。
                                            書記官    王高山
中    華    民    國      九十三      年      三      月      三十      日
